【裁判字號】    97,財管,75
【裁判日期】    970902
【裁判案由】    選任財產管理人
【裁判全文】
臺灣臺中地方法院民事裁定              97年度財管字第75號
聲  請  人  甲○○
相  對  人  乙○○即失蹤人）.
受選任  人  財政部國有財產局臺灣中區辦事處
法定代理人  廖蘇隆
非訟代理人  邱純芳
上列聲請人聲請選任失蹤人財產管理人事件，本院裁定如下：
    主  文
選任財政部國有財產局臺灣中區辦事處為失蹤人乙○○（男、民
國○○○年○月○○日生、失蹤前住臺中縣烏日鄉○○路榮和巷
二十號）之財產管理人。
程序費用由失蹤人乙○○之財產負擔。
    理  由
一、按失蹤人失蹤後，未受死亡宣告前，其財產之管理，依非訟
    事件法之規定，民法第10條定有明文。而失蹤人未置財產管
    理人者，其財產管理人依(1)配偶、(2)父母、(3)成年子女、(4)
    與失蹤人同居之祖父母、(5)家長等順序定之；不能依前項規
    定定財產管理人時，法院得因利害關係人或檢察官之聲請，
    選任財產管理人，亦為非訟事件法第109 條第1、2項所明定
    。次按所謂失蹤係指失蹤人離去其最後住所或居所，陷於生
    死不明之狀態而言（最高法院民國85年度臺抗字第328號裁
    定意旨參照）。
二、本件聲請意旨略以：聲請人之祖父楊標死亡後，遺有座落於
    臺中縣烏日鄉○○段66、67、68、69地號及臺中縣烏日鄉○
    ○段189地號，權利範圍均為2880之90之5筆土地。嗣聲請人
    為辦理繼承登記，乃向戶政機關調閱被繼承人楊標之全體繼
    承人之戶籍資料，依戶籍資料所載，楊標之長子楊文引（即
    聲請人之養父）生前曾與年籍不詳之女子施梅雪育有一非婚
    生子女即相對人（失蹤人）乙○○，並經楊文引認領，惟相
    對人經認領後，旋因行方不明於39年2月15日代報遷出，因
    當時戶政機關尚未編列身分證統一編號，相對人之生母施梅
    雪亦未遷入楊文引戶籍，致聲請人查無相對人行方，復無其
    法定順位之財產管理人，聲請人為前揭遺產之共有人，以利
    害關係人身分，聲請選任財政部國有財產局臺灣中區辦事處
    為相對人之財產管理人等語。
三、本院查：聲請人主張其祖父楊標死亡後，遺有前揭土地，由
    相對人（失蹤人）乙○○與含聲請人在內之其他繼承人公同
    共有，相對人經楊標之子楊文引認領後，旋因行方不明於39
    年2月15日代報遷出，且無法定順位之財產管理人等事實，
    除據其提出土地登記謄本5件、繼承系統表、戶籍謄本正本
    、影本各1件為證外，並經證人即聲請人、相對人之胞姐李
    楊束花於本院97年7月17日訊問時證述明確，自堪信為真實
    。又聲請人與相對人既為上開土地公同共有人，聲請人就前
    揭土地之處分自有利害關係，是其向本院聲請選任業已失蹤
    之相對人之財產管理人，揆諸前揭法條規定，為有理由，應
    予准許。復因無人繼承之遺產，於清償債權，並交付遺贈物
    後，如有賸餘，歸屬國庫，為民法第1185條所明定，而財政
    部國有財產局掌理國有財產清查、管理、處理、依法改良、
    利用、資訊業務、檢核及統籌調配、估價、法令與法務案件
    之研議及處理等事項（財政部國有財產局組織條例第2條參
    照），則受選任人財政部國有財產局臺灣中區辦事處既係財
    政部國有財產局轄下之機關，若由其擔任失蹤人之財產管理
    人，就前揭將來可能歸屬國庫（國有財產）之土地，定能秉
    其職責擔當此具公益性質之職務，並順利達成管理保存財產
    之任務；又本院於97年7月17日訊問時，受選任人之代理人
    亦當場表明同意擔任失蹤人之財產管理人，此有當日之訊問
    筆錄可參。執此，本院認為由其擔任相對人之財產管理人，
    應屬妥適，爰選任之。
四、依非訟事件法第21條第2項、民事訴訟法第95條、第78條，
    裁定如主文。
中    華    民    國    97    年    9     月    2     日
                  家事法庭      法  官  劉長宜
以上為正本係照原本作成。
如對本裁定抗告，須於裁定送達後10日之不變期間內，向本院提
出抗告狀。
中    華    民    國    97    年    9     月    2     日
                                書記官


司法院資訊處製作；財團法人民間司法改革基金會備份。
